臺灣彰化地方法院刑事判決　　　　　　 95年度交訴字第212號
公　訴　人　臺灣彰化地方法院檢察署檢察官
被　　　告　甲○○
選任辯護人　朱清雄律師
上列被告因公共危險等案件，經檢察官提起公訴（95年度偵字第
4519號），本院判決如下：
    主  文
甲○○因過失傷害人，處拘役肆拾日，如易科罰金，以銀元佰
元即新台幣玖佰元折算壹日。
被訴肇事逃逸部分無罪。
    事  實
一、甲○○於民國95年4月14日7時49分許，駕駛車牌號碼6421-L
    R號自小客車，沿彰化縣員林鎮○○街由北往南行駛，欲右
    轉沿至賢街方向行駛時，原應注意車前狀況及兩車併行之間
    隔，隨時採取必要之安全措施，而依當時情形，天候雖為陰
    天，惟當時為日間自然光線，視距良好，路面無缺陷、無障
    礙物，並無不能注意之情事，竟疏於注意，貿然右轉行駛，
    未留意車前狀況及與他車保持安全之間隔，適有乙○○騎乘
    車牌號碼P82-790號重型機車沿至善街同向行駛，亦行至至
    善街、至賢街路口（下稱上開路口），欲右轉沿至賢街方向
    行駛，甲○○所駕駛之自小客車右前側輪胎於迴轉時不慎擦
    撞乙○○騎乘機車之左側腳踏板，使乙○○騎乘之機車失去
    平衡，往左側傾斜倒地滑行，並在路面留下長度約1.3公尺
    之刮地痕，乙○○因此受有左肩挫傷合併左肩關節脫臼之傷
    害。嗣經警調閱附近新生路與靜修路口、員鹿路與雙景街路
    口之監視攝影畫面過濾結果，發現事故前後，甲○○駕駛之
    上揭自小客車均跟隨在黃素龍駕駛之7L-0157號自小客車後
    方行駛，再經警於95年4月16日凌晨零時許，前往甲○○之
    住處察看其駕駛之車牌號碼6421-LR號自小客車輪胎，發現
    甲○○上揭自小客車右前車輪胎面有新磨擦痕跡，因而查獲
    。
二、案經彰化縣警察局員林分局移送台灣彰化地方法院檢察署檢
    察官偵查起訴。
    理  由
壹、有罪部分：
一、按被告以外之人於審判外之言詞或書面陳述，除法律有規定
    者外，不得作為證據。被告以外之人於偵查中向檢察官所為
    之陳述，除顯有不可信之情況者外，得為證據。被告以外之
    人於審判外之陳述，雖不符前4條之規定，而經當事人於審
    判程序同意作為證據，法院審酌該言詞陳述或書面陳述作成
    時之情況，認為適當者，亦得為證據。當事人、代理人或辯
    護人於法院調查證據時，知有第159條第1項不得為證據之情
    形，而未於言詞辯論終結前聲明異議者，視為有前項之同意
    。刑事訴訟法第159條第1項、第159條之1第2項、第159條之
    5分別定有明文。證人黃素龍於警詢中之陳述，雖屬被告以
    外之人於審判外之言詞陳述，另員警江明常製作之職務報告
    係被告以外之人於審判外之書面陳述，然被告及辯護人均未
    於言詞辯論終結前聲明異議，本院復審酌該言詞陳述係由證
    人出於自由意識而陳述，並無非法取證之情況，依刑事訴訟
    法第159條之5之規定，認上開證人於警詢之陳述，得採為認
    定本件犯罪事實所憑之證據。另關於證人乙○○、江明常於
    偵查中向檢察官所為證述，雖係被告以外之人於審判外之言
    詞陳述，為傳聞證據，然其等於偵查中向檢察官所為證述，
    均經具結，且本院審酌該等言詞陳述均係出於證人自由意識
    下所為之陳述，其等於偵查中之證詞，亦無顯有不可信之情
    況，依刑事訴訟法第159條之1第2項規定，均得採為認定本
    件犯罪事實所憑之證據，合先敘明。
二、被告甲○○固坦承於95年4月14日7時49分許，駕駛車牌號碼
    6421-LR號自小客車，沿彰化縣員林鎮○○街右轉至賢街口
    之事實，惟矢口否認有何過失傷害之犯行，辯稱：擦撞被害
    人乙○○之車輛並非伊所駕駛云云。辯護人辯護意旨略以：
    被告經過雙景街、員鹿路時，監視器顯示時間為49分3秒，
    而救護車經過時間為53分26秒，然救護車到案發現場時間實
    際為53分，而扣除該處至案發現場之時間27、28秒，則監視
    器時間應比實際時間快約53秒，則被告經過至善街、至賢街
    口之時間應約為47分40秒；又證人丁○○係50分報案，並證
    稱於1分鐘之內即報案，則事發時間應為49分至50分，足見
    車禍為被告經過該處後始發生，並非被告駕車肇事等語。經
    查：
（一）本件事故發生地點係至善街與至賢街街口，被害人乙○○
      欲右轉至賢街時，遭一輛自小客車前輪擠壓擦撞，致重心
      不穩而倒地，並因而受有左肩挫傷合併左肩關節脫臼之傷
      害等情，業據證人即告訴人乙○○證述屬實，並有道路交
      通事故現場圖、調查報告表（一）（二）、診斷書、現場
      照片等在卷可參，堪以認定。
（二）員警江明常調閱雙景街、員鹿路路口監視器，監視器顯示
      95年4月14日7時47分17秒車號7H-4700號深色自小客車由
      雙景街左轉員鹿路，7時49分0秒車號7L-0157號銀色自小
      客車由雙景街左轉員鹿路，7時49分3秒車號6421-LR號被
      告車輛由雙景街右轉員鹿路，之後49分11秒有車號QG-055
      3號自小貨車、車號FA-6459號自小客車經過，7時53分26
      秒救護車由源泉路駛出左轉員鹿路前往救護，有員警江明
      常95年4月30日職務報告書1紙在卷足憑，被告亦不否認於
      當日7時49分左右經過至善街、至賢街路口，堪認上開車
      輛經過之時間、順序與事實相符。
（三）依據消防局提供之資料，本件受理時間係95年4月14日7時
      50分，救護車出動時間為51分，到達現場時間為53分，離
      開現場時間為54分，到達醫院時間為55分，有彰化縣消防
      局96年2月6日函暨函附資料在卷足參，從上開資料可知，
      消防局之資料均未記載秒數，而監視器顯示救護車經過員
      鹿路之時間為53分26秒，消防局案件紀錄記載救護車到場
      時間為53分，而員鹿路與本件車禍地點以時速20、30公里
      行駛，約需27、8秒之時間，業經員警實際測量，亦有96
      年2月2日職務報告書在卷可參，以上開數據計算，救護車
      到達現場時間約在53分53秒，亦屬53分，兩相比對，監視
      器時間與消防局之時間並無有意義之誤差，足認上開監視
      器之時間應與實際相符，而能採為認定之依據。
（四）被告於當日7時49分3秒經過雙景街、員鹿路路口，依照前
      開數據計算，被告應約於7時48分36秒經過至善街、至賢
      街路口；另證人乙○○於本院審理時證稱：「（你跌倒後
      ，有無人出來看？）1名代書。代書出來看後，看我有無
      受傷，就打119，再幫我牽起機車，當時撞我的車子已經
      不見。」等語（本院96年4月11日審判筆錄），核與證人
      丁○○於本院審理時證稱：「（當日95年4月14日7點49
      分許在你住處門口發生車禍之機車有無印象？）我有印象
      ，我聽到機車跌倒聲音，我就出門看到機車倒在我家門口
      盆栽的路旁，被害人已經站在機車旁，正在開啟機車置物
      箱，被害人說她身上會痛，我就幫忙扶起機車，並且打
      119，期間沒有超過1分鐘。」等語（本院96年6月6日審判
      筆錄）相符，參以前開消防局報案時間為7時50分，則證
      人丁○○於聽到被害人倒地聲音後出門查看，約於當日7
      時49分時發現本件車禍，足見本件事故發生時間應在7 時
      49分之前，而與被告經過之時間7時48分36秒極為接近，
      可堪認定。
（五）證人乙○○於本院審理時證稱：「（你要右轉時，除擦撞
      你的車子外，你的前面有無其他車子？）該部車前面還有
      一部灰色的車，不是一般轎車。」等語（見本院96年4月
      11日審判筆錄），參以新生路、靜修路口監視器及雙景街
      、員鹿路監視器所翻拍照片，在被告車前行駛之車輛即車
      號7L-0157號銀色自小客車，該小客車係屬廂式之休旅車
      ，兩相符合；再證人乙○○於95年4月20日警詢時所稱：
      「當時在肇事前該6421-LR號自小客車就跟在一部灰色的
      自小客車後面，警方未出示翻拍照片前，我就有跟警方講
      ，然後警方出示翻拍的相片給我看就是這樣沒錯。」等語
      （95年4月20日警詢筆錄），雖該次證詞業經辯護人聲明
      異議，認無證據能力，惟仍能據以比對告訴人於本院審理
      時證詞可信度高低。由證人乙○○上開警詢所供，可知其
      證稱肇事車輛前一部車輛係灰色車輛，並非因警方提示監
      視器翻拍照片而污染其記憶，是其於本院審理時所證：肇
      事車輛前還有一部灰色的車，不是一般轎車等語，證明力
      極高，堪予採信。被告所駕駛之車號6421-LR號自用小客
      車，係一路由新生路、至善街、至賢街、雙景街、員鹿路
      ，跟在車號7L-0157號銀色自小客車後行駛，有新生路、
      靜修路口監視器、雙景街、員鹿路路口監視器翻拍照片在
      卷足參，又證人黃素龍證稱其行車路線係新生路、至善街
      右轉至賢街等情，亦有彰化縣警察局道路交通事故談話紀
      錄表在卷可稽，足見肇事車輛確為行駛於上開車號7L-015
      7號之銀色車輛後方之被告所駕駛之車輛。
（六）再酌以員警於95年4月16日0時至被告家中查看被告當日所
      駕駛之車號6421-LR號自用小客車，發現右前輪有一塊顏
      色較深之擦痕，有卷附照片2紙在卷足憑，更可佐證被告
      確於95年4月14日7時49分許與被害人機車擦撞。被告辯稱
      可能係停車時擦撞路緣之擦痕云云，然經員警模擬該車右
      前車輪擦撞路緣基座之情形，於擦撞較低路緣基座時輪胎
      會留下不規則痕跡，於擦撞較高路緣基座則留下規則性往
      輪胎軸心整齊切面胎擦痕跡，亦有模擬照片3紙在卷可憑
      ，而與被告右前輪原先之擦痕痕跡不同，被告所辯應無可
      採。
（七）於被告所駕駛之車輛經過雙景街、員鹿路路口之後，另有
      車號QG-0553號之自小貨車行駛在後經過該路口一情，業
      經證人江明常證述在卷，而證人即該貨車駕駛丙○○到庭
      證稱，其行駛之路線係莒光路、至善街、員鹿路，行經至
      善街與員鹿路時，等待紅燈後始右轉等情明確（本院96年
      6月6日審判筆錄），又車號QG-0553號之自小貨車係於49
      分11秒時經過上開路口，有監視器翻拍照片在卷可參，而
      依證人丙○○所證述，扣除其等待紅燈之時間，其經過至
      善街、至賢街街口之時間，應在被告車輛之前，是證人丙○○證稱並未看到任何事故，亦與事實相符。另證人丁○○亦證稱救護被害人時，因車禍地點剛好在路口，其他車
      輛無法轉彎都直走至善街等語，足認本件事故後之一段短
      暫時間內，並無車輛行駛走在後而阻擋被害人查看肇事車
      輛之視線。則證人乙○○所證述倒地之後，該車後方沒有
      其他來車，如果後方有來車，我沒有辦法看到他停在轉角
      處等語，即足採信。
（八）被告辯稱如係伊車輛擦撞，何以車身並無任何擦撞痕跡，
      又被害人倒地聲音不小，伊行車未遠，應能聽到並加以注
      意，據此可知並非擦撞被害人者並非伊所駕駛之車輛云云
      。證人乙○○於偵查時即證稱：肇事車輛之車身並未撞到
      伊機車之把手，機車要倒地時也未碰到肇事車輛之車身，
      因伊車速很慢等情明確，是不能以被告車身未有擦撞痕跡
      即認屬有利被告之證據。再被害人倒地發出聲響，其抬頭
      看時，肇事車輛已往前開至轉角處一情，亦經證人乙○○
      證述明確，是被告未聽到聲響亦與事故發生之情形不相違
      背。核其所辯，皆未足為其有利之認定。
（九）此外，復有勘驗筆錄及勘驗照片、車號查詢汽車車籍資料
      、彰化縣警察局道路交通事故談話紀錄表、監視器翻拍照
      片附卷可參。綜上，被告所涉過失傷害罪，事證明確，犯
      行洵堪認定。
三、按被告行為後，刑法於94年2月2日修正公布，95年7月1日施
    行，而刑法施行法亦於95年6月14日增訂第1條之1。修正後
    刑法第2條第1項規定：「行為後法律有變更者，適用行為時
    之法律。但行為後之法律有利於行為人者，適用最有利於行
    為人之法律。」係規範行為後法律變更所生新舊法律比較適
    用之準據法，於新法施行後，應適用修正後刑法第2條第1項
    之規定，為「從舊從輕」之比較。另於比較時應就罪刑有關
    之共犯、未遂犯、想像競合犯、牽連犯、連續犯、結合犯，
    以及累犯加重、自首減輕暨其他法定加減原因（如身分加減
    ）與加減比例等一切情形，本於「統一性及整體性原則」，
    綜其全部罪刑之結果而為比較。經查：
（一）修正前刑法第33條第5款規定：「主刑之種類如左：五、
      罰金：1元以上。」換算新台幣後，為新台幣3元以上。惟
      被告行為後新刑法第33條第5款係規定：「主刑之種類如
      下：五、罰金：新台幣1千元以上，以百元計算之。」舊
      法並非不利。
（二）刑法施行法第1條之1增訂施行前，依罰金罰鍰提高標準條
      例第1條前段、現行法規所定貨幣單位折算新台幣條例第2
      條規定，本件所涉法條關於罰金刑部分應提高為30倍。刑
      法施行法修正增訂第1條之1規定：「中華民國94年1月7日
      刑法修正施行後，刑法分則編所定罰金之貨幣單位為新台
      幣。94年1月7日刑法修正時，刑法分則編未修正之條文定
      有罰金者，自94年1月7日刑法修正施行後，就其所定數額
      提高為30倍。但72年6月26日至94年1月7日新增或修正之
      條文，就其所定數額提高為3倍。」依增訂條文提高並改
      為新台幣後，本件所涉法條關於罰金刑部分仍同為提高30
      倍，適用新、舊法結果並無不同。
（三）被告行為後，刑法第41條第1項前段關於易科罰金折算標
      準之規定，業於94年2月2日修正公布，並於95年7月1日施
      行，由「犯最重本刑為5年以下有期徒刑以下之刑之罪，
      而受6個月以下有期徒刑或拘役之宣告，因身體、教育、
      職業、家庭之關係或其他正當事由，執行顯有困難者，得
      以1元以上3元以下折算一日，易科罰金。」修正為「犯最
      重本刑為5年以下有期徒刑以下之刑之罪，而受6個月以下
      有期徒刑或拘役之宣告者，得以新台幣1千元、2千元或3
      千元折算1日，易科罰金。」修正前刑法第41條第1項前段
      之易科罰金折算標準，依修正刪除前之罰金罰鍰提高標準
      條例第2條規定，應就其原定數額提高為100倍折算一日，
      並依現行法規所定貨幣單位折算新台幣條例第2條規定，
      以新台幣元之3倍折算之，亦即修正前刑法第41條第1項前
      段之易科罰金折算標準，應以銀元300元即新台幣900元折
      算為1日，舊法並非不利。
（四）經綜合比較新、舊法之結果，以被告行為時之舊法較有利
      於被告，依刑法第2條第1項前段規定，本案自應適用被告
      行為時之法律。
四、核被告所為，係犯刑法第284條第1項之過失傷害罪。爰審酌
    被告行車右轉，未注意右方車輛，肇生本件事故，其疏失度
    尚非十分嚴重，而被害人受有左肩挫傷合併左肩關節脫臼，
    並非輕微，惟被害人僅有輕型機車駕照，卻駕駛重型機車，
    有道路交通事故調查報告表（二）在卷可參，其越級駕駛行
    為亦非允當，暨考量被告素行甚佳等一切情狀，量處如主文
    所示之刑，並諭知易科罰金之折算標準。
貳、無罪部分：
一、公訴意旨略以：被告甲○○於前開時地肇事後，不僅未下車
    察看，且未為報警或為救護處理，旋即駕駛上開自小客車逃
    離現場，因認被告涉犯刑法第185條之4之肇事逃逸罪嫌等語
    。
二、按犯罪事實應以證據認定之，無證據不得認定犯罪事實；不
    能證明被告犯罪者或其行為不罰者，應諭知無罪之判決，刑
    事訴訟法第154條第2項、第301條第1項，分別定有明文。復
    按認定不利於被告之事實，須依積極證據，苟積極證據不足
    為不利於被告事實之認定時，即應為有利於被告之認定，更
    不必有何有利之證據，最高法院30年上字第816號著有判例
    ，可資參照。
三、訊據被告固對於上開時間經過該處之事實坦承不諱，惟堅決
    否認有何肇事逃逸之犯行。經查，公訴人認被告涉有肇事逃
    逸罪嫌，無非係以證人即告訴人乙○○、勘驗筆錄及勘驗照
    片為主要論據。
四、惟查：
（一）被害人倒地發出聲響，其抬頭看時，肇事車輛已往前開至
      轉角處一情，經證人乙○○證述明確，已如前述，又本件
      被告車輛僅有右前車輪有擦撞痕跡，車身並無其他擦痕，
      足見被害人機車係於遭被告右前車輪擦撞後，於被告往前
      行駛一段距離後始因重心不穩倒地，否則被告車身應會有
      擦撞痕跡，則被害人倒地時，被告應已往前行駛有一段距
      離一節，應堪認定。另行駛於被告車輛前方之車號7L-015
      7號銀色自小客車於當日7時49分0秒由雙景街左轉員鹿路
      ，距離被告行經上開路口僅3秒，而證人即車號7L-0157號
      車輛駕駛人黃素龍於警詢時證稱，皆未目擊或察覺有事故
      發生一情明確，則在被告車輛前方距離極近之駕駛人亦未
      聽到任何聲響，是被告辯稱未聽見倒地聲響等語，應可採
      信。
（二）再依員警所模擬之碰撞情形，由汽車駕駛座位勘查重機車
      方向，發現視線有稍微被擋住，但注意之下仍可看見重機
      車之位置等情，亦有員警江明常之95年9月22日職務報告
      書在卷可參，足見該機車擦撞時之方位係不容易注意到；
      又縱使被告見被害人機車在其車輛右前方，亦難據此推論
      被告知悉發生事故，因本件事故之發生係被告右轉時右前
      車輪輪胎突出，擦撞被害人機車腳踏墊，致被害人重心不
      穩，搖晃之後向左傾倒於被告車後，而被告右轉之後即往
      前行駛，則兩車擦撞之時間極為短促，擦撞之力道亦屬輕
      微，否則被害人之機車應會向右傾倒，非如本件係因重心
      不穩之故而於搖晃之後向左傾倒。綜上，本件事故之發生
      係在擦撞時間極短、力道亦屬輕微之情形下，則被告辯稱
      不知與被害人機車擦撞等語，應堪採信。
五、綜上，本件證據尚未能認被告有公訴人所指之肇事逃逸之犯
    行，此外，本院復查無其他積極證據足以證明，揆諸上開法
    條及判例意旨，此部分不能證明被告犯罪，自應為被告無罪
    之諭知。
據上論斷，依刑事訴訟法第299條第1項前段、第301條第1項，刑
法第2條第1項前段、第284條第1項，修正前刑法第41條第1項，
罰金罰鍰提高標準條例第1條前段，修正前罰金罰鍰提高標準條
例第2條，判決如主文。
本案經檢察官洪英丰到庭執行職務
中　　華　　民　　國     96    年    6    月    26　　日
                  刑事第六庭    審判長法官  王義閔
                                法      官  鄭舜元
                                法      官  林欣苑
以上正本證明與原本無異。
如不服本判決，應於判決送達後十日內向本院提出上訴狀 (須附
繕本)。
告訴人或被害人對於判決如有不服具備理由請求檢察官上訴者，
其上訴期間之計算係以檢察官收受判決正本之日期為準。
中　　華　　民　　國　　96　　年　 　6 　 月　  28　　日
                                書  記  官  詹國立
附錄本案論罪科刑法條全文：
中華民國刑法第284條
（過失傷害罪）
因過失傷害人者，處 6 月以下有期徒刑、拘役或 5 百元以下罰
金，致重傷者，處1年以下有期徒刑、拘役或5百元以下罰金。
從事業務之人，因業務上之過失傷害人者，處 1 年以下有期徒刑
、拘役或1 千元以下罰金，致重傷者，處 3 年以下有期徒刑、
拘役或2千元以下罰金。
